臺灣高等法院臺南分院民事判決
109年度上易字第382號
上  訴  人  廖柏森  

被上訴人    劉哲宏  
上列當事人間請求損害賠償事件，上訴人對於中華民國109年10
月29日臺灣雲林地方法院第一審判決（109年度訴字第369號）提
起上訴，本院於110年2月2日言詞辯論終結，判決如下：
    主  文
上訴駁回。
第二審訴訟費用由上訴人負擔。
    事實及理由
一、被上訴人起訴主張：上訴人於民國（下同）108 年4 月12日
    3 時13分許，駕駛車牌號碼00-0000 號自用小貨車，沿雲林
    縣西螺鎮○○路由東往西方向行駛，行經延平路與福來路設有
    閃光黃燈號誌之交岔路口時，疏未注意閃光黃燈表示「警告
    」，車輛應減速接近，注意安全，小心通過，亦未注意車前
    狀況，而未隨時採取必要之安全措施，於行經上開交岔路口
    時，貿然前行，適被上訴人騎乘車牌號碼000-000 號普通重
    型機車，沿福來路由南往北方向行駛，行經上開設有閃光紅
    燈號誌之該路口時，疏未注意應暫停讓幹線道車先行，兩車
    於上開交岔路口發生碰撞，被上訴人因而人車倒地，受有右
    側股骨粉碎性骨折、左側肱骨骨折、癒合不良等傷害，因此
    受有醫療費用新臺幣（下同）97,139元、看護費用12萬元、
    6個月無法工作之損失138,600元、精神慰撫金30萬元之損害
    ，應由上訴人負擔百分之30之過失責任。再扣除被上訴人已
    領取之強制汽車責任保險金81,966元後，被上訴人得依侵權
    行為之法律關係，請求上訴人賠償114,756元及自起訴狀繕
    本送達翌日即109年4月8日起算之法定遲延利息。原審准被
    上訴人前開請求，並無不當等語，並答辯聲明：上訴駁回。
    （被上訴人於原審起訴請求上訴人給付995,000元本息，原
    審判命上訴人給付114,756元本息，駁回被上訴人其餘請求
    ，被上訴人就駁回部分，上訴人就原審命給付之54,756元本
    息部分，均未聲明不服，已告確定）
二、上訴人則以：被上訴人請求之精神慰撫金過高，應減為10萬
    元，是原審判命上訴人給付超過54,756元本息部分，顯有不
    當，為此提起上訴，並聲明：㈠原判決命上訴人給付逾54,75
    6元本息部分及該訴訟費用負擔之裁判均廢棄。㈡上開廢棄部
    分，被上訴人第一審之訴駁回。
三、兩造不爭執之事實：（本院卷第49-50頁）　
  ㈠上訴人於108年4月12日3時13分許，駕駛車牌號碼00-0000 號
    自用小貨車，沿雲林縣西螺鎮延平路由東往西方向行駛，行
    經延平路與福來路設有閃光黃燈號誌之交岔路口時，本應注
    意閃光黃燈表示「警告」，車輛應減速接近，注意安全，小
    心通過，並應注意車前狀況，隨時採取必要之安全措施，而
    依當時天候晴、夜間有照明、柏油路面乾燥無缺陷、無障礙
    物，視距良好等客觀情狀，並無不能注意之情事，竟疏未注
    意，於行經上開交岔路口時，貿然前行，適有被上訴人騎乘
    車牌號碼000-000 號普通重型機車，沿福來路由南往北方向
    行駛至設有閃光紅燈號誌之該路口，亦疏未注意行經閃光紅
    燈號誌路口，支線道車應暫停讓幹線道車先行，並應注意車
    前狀況，隨時採取必要之安全措施，兩車遂於上開路口發生
    碰撞，致被上訴人人車倒地後，受有右側股骨粉碎性骨折、
    左側肱骨骨折，癒合不良等傷害（下稱系爭車禍）。
  ㈡上訴人因上開過失傷害案件，經原法院以109年度交易字第41
    號刑事判決，判處上訴人拘役55日，如易科罰金，以1,000
    元折算1日。（原審卷第15-19頁）
  ㈢被上訴人自系爭車禍發生後迄至109年8月19日止，合計支出
    醫療費用97,139元。（原審卷第75-81頁）
  ㈣被上訴人因系爭車禍受傷，需專人照護2個月，因此受有看護
    費用12萬元之損害。（臺灣雲林地方檢察署108年度偵字第7
    401號偵查卷第17頁）
  ㈤被上訴人因系爭車禍受傷，6個月無法工作，因此受有6個月
    無法工作之損失138,600元。（原審訴字卷第73頁）
　㈥被上訴人於系爭車禍發生後，已領取強制汽車責任保險金81,
    966元。（原審卷第83-85頁）
四、兩造之爭點：（本院卷第50頁）
  ㈠被上訴人得請求上訴人給付之精神慰撫金應為若干？
  ㈡就系爭車禍之發生，上訴人應負擔之過失比例為何？
五、得心證之理由：
 ㈠被上訴人得請求上訴人給付之精神慰撫金應為若干？
 ⒈按不法侵害他人之身體、健康、名譽、自由、信用、隱私、貞
   操，或不法侵害其他人格法益而情節重大者，被害人雖非財
   產上之損害，亦得請求賠償相當之金額，民法第195條第1項
   前段定有明文。被上訴人主張上訴人於上揭時地駕駛自用小
   貨車疏未注意車前狀況及前方之閃光黃燈，致與其所騎乘之
   機車發生碰撞，致被上訴人受有右側股骨粉碎性骨折、左側
   肱骨骨折、癒合不良等傷害之事實，為上訴人所不爭，則被
   上訴人自得依據前開規定，請求上訴人賠償其所受非財產上
   之損害。
 ⒉次按慰藉金之賠償，須以人格權遭遇侵害，使精神上受有痛苦
   為必要，其核給之標準固與財產上損害之計算不同，然非不
   可斟酌雙方身分、資力與加害程度及其他各種情形核定相當
   之數額（最高法院51年度台上字第223號判決要旨參照）。本
   院審酌：被上訴人現年54歲，工專肄業，曾任營建業主任工
   程師、戲劇經紀人，車禍發生前月薪逾10萬元，目前無業，
   名下有數筆不動產；上訴人國中肄業，務農為生，名下有自
   小客車2部及2筆土地，業據兩造自陳在卷，並有稅務電子閘
   門財產所得調件明細表在卷可參（原審訴字卷第39-49頁、第
   58頁）；被上訴人因系爭車禍受有前揭傷害，歷經手術治療
   ，術後多次門診及復健治療，其身體及精神自受有相當之痛
   苦；上訴人未注意車前狀況及前方閃光黃燈之過失程度等一
   切情形，認被上訴人請求上訴人賠償精神慰撫金30萬元，應
   為適當。
 ㈡就系爭車禍之發生，上訴人應負擔之過失比例為何？
 ⒈損害之發生或擴大，被害人與有過失者，法院得減輕賠償金額
   或免除之，民法第217條第1項定有明文，此項規定之旨趣在
   於謀求加害人與被害人間之公平，在裁判上應由法院以職權
   減輕或免除之（最高法院85年度台上字第1756號判決意旨參
   照）。
 ⒉由前開不爭執之事實㈠，可知兩造駕駛車輛行經肇事地點時，
   均有過失，上訴人駕駛自用小貨車行經閃光黃燈號誌交岔路
   口，未依規定注意車前狀況及前方之閃光黃燈，減速慢行，
   小心通過；被上訴人騎乘上開機車，行經閃光紅燈號誌交岔
   路口時，未減速接近，先停止於交叉路口，讓上訴人之幹線
   道車先行，被上訴人乃支線道車，未暫停讓上訴人之幹道車
   先行，應為肇事主因，上訴人則為肇事次因。是本院審酌前
   述雙方過失情節等相關情狀後，認上訴人應負擔30％之過失責
   任，被上訴人應負擔70％之過失責任，故上訴人之賠償責任應
   予減免70％。
 ㈢按保險人依本法規定所為之保險給付，視為被保險人損害賠償
   金額之一部分；被保險人受賠償請求時，得扣除之。強制汽
   車責任保險法第32條定有明文。被上訴人因系爭車禍受傷，
   支出必要之醫療費用97,139元、看護費用12萬元、受有無法
   工作之損失138,600元，為兩造所不爭執（見不爭執事實㈢、㈣
   、㈤），被上訴人並得請求上訴人賠償精神慰撫金30萬元，業
   如前述，然因被上訴人應負擔70％之過失責任，是經減免後，
   被上訴人得請求上訴人賠償之金額為196,722元【計算式：（
   97,139＋120,000＋138,600＋300,000）×30％＝196,722，元以下
   四捨五入】，扣除被上訴人已請領之汽車強制責任保險金81,
   966元後，被上訴人尚得請求上訴人賠償114,756元。
六、綜上所述，被上訴人本於侵權行為之法律關係，請求上訴人
    給付114,756元及自起訴狀繕本送達翌日即109年4月8日起至
    清償日止，按年息5％計算之利息，為有理由，應予准許。從
    而原審就此部分為上訴人敗訴之判決，並無不合。上訴論旨
    指摘原判決此部分不當，求予廢棄改判，為無理由，應駁回
    上訴。
七、本件事證已臻明確，兩造其餘之攻擊或防禦方法及所用之證
    據，經本院斟酌後，認為均不足以影響本判決之結果，爰不
    逐一論列，附此敘明。
八、據上論結，本件上訴為無理由，依民事訴訟法第449條第1項
    、第78條，判決如主文。
中　　華　　民　　國　　110 　年　　2 　　月　　25　　日
                  民事第四庭    審判長法  官  翁金緞

                                      法  官  黃義成
　　　　　　　　　　　　　　
                                      法  官  藍雅清
上為正本係照原本作成。
不得上訴。
中　　華　　民　　國　　110 　年　　2 　　月　　25　　日

                                      書記官  陳筱婷